臺灣高等法院刑事判決　　　　　　　　　　　　　九十三年度上訴字第二四九四號
　　上　訴　人
　　即　被　告　甲○○
　　上　訴　人
　　即　被　告　戊○○
　　右二人共同
　　指定辯護人　本院公設辯護人　李廣澤
右上訴人因強盜等案件，不服臺灣臺北地方法院九十三年度訴字第五七０號，中華民
國九十三年八月十一日第一審判決（起訴案號：臺灣臺北地方法院檢察署九十三年度
偵字第五八一六號），提起上訴，本院判決如左：
    主  文
原判決撤銷。
甲○○、戊○○意圖為自己不法之所有，結夥三人以上，攜帶兇器，於夜間侵入住宅
，以強暴至使不能抗拒，而取他人之物，累犯，各處有期徒刑捌年。扣案之小武士刀
貳把、手提袋壹個、未扣案之玩具手槍壹支均沒收。
    事  實
一、甲○○前因竊盜案件，經本院於八十八年二月二十四日以八十八年度上訴字第一
    八六號判處有期徒刑一年六月，並於刑之執行前令入勞動場所強制工作三年確定
    ，有期徒刑部分於九十一年六月二十八日入監服刑，甫於九十二年七月三十一日
    縮短刑期執行完畢；戊○○曾因違反毒品危害防制條例案件，經臺灣雲林地方法
    院於九十年十二月三日以九十年度港簡字第一七二號判處有期徒刑六月，如易科
    罰金，以三百元折算一日，於九十一年十月一日易科罰金執行完畢，均不知悔改
    ，與已成年之丁○○ (綽號朱利)、孫福昌 (綽號臭弟)、施崑松（上開三人由檢
    察官另行偵查）共同意圖為自己不法之所有，基於強盜犯意，由丁○○於九十三
    年三月十六日下午召集其餘四人共謀至臺北市○○區○○路一二０號住宅強盜事
    宜，約定由甲○○、戊○○、孫福昌進入該址住宅內施行強盜，施崑松在外把風
    ，丁○○則在該址附近接應。謀議既定，於同日二十一時三十分許，施崑松、孫
    福昌、戊○○、甲○○到達上址旁集合後，甲○○持其所有之玩具手槍一支（並
    未扣案，無證據證明係屬違禁物或兇器），戊○○、孫福昌則各持一把甲○○所
    有裝於手提袋內帶至集合地點且客觀上足供兇器使用之小武士刀，進入上址住宅
    ，適住於同路一二二號之丙○○○在場，孫福昌乃將小武士刀架在丙○○○肩膀
    ，至使丙○○○不能抗拒，戊○○隨即搜刮置於該址桌上之現金新臺幣（下同）
    一萬二千八百元，放入原本裝小武士刀之手提袋內而得手。施崑松本在現場附近
    把風，惟見情勢不利，乃先行離去，丁○○亦未接應其等順利離去。因丙○○○
    之夫乙○○在附近與鄰居聊天，聽到屋內有桌椅倒塌等聲音，發覺有異，乃持棍
    棒在屋外守候，俟甲○○等三人走出屋外之際，從後方毆打戊○○、甲○○，並
    偕同何嘉豪、陳明川及趕到現場之警員將被告甲○○、戊○○當場逮捕，並扣得
    小武士刀二把、內有搶得現金一萬二千八百元之手提袋一個，孫福昌則趁隙逃逸
    。
二、案經丙○○○訴由臺北市政府警察局萬華分局報告臺灣臺北地方法院檢察署檢察
    官偵查起訴。
    理  由
一、有關證據能力部分：
    按傳聞法則之重要理論依據，在於傳聞證據未經當事人之反對詰問予以核實，乃
    予排斥，惟若當事人已放棄對原供述人之反對詰問權，於法院審判時表明同意該
    等傳聞證據可作為證據，基於證據資料愈豐富，愈有助於真實發現之理念，並貫
    徹刑事訴訟法修法加重當事人進行主義之精神，確認當事人對於證據能力有處分
    權之制度，傳聞證據經當事人同意作為證據，法院認為適當者，亦得為證據。另
    當事人於調查證據時，對於傳聞證據表示「沒有意見」、「對於證據調查無意見
    」，而未於言詞辯論終結前聲明異議 (Without Objection)，應視為已有將該等
    傳聞證據採為證據之同意，此刑事訴訟法第一百五十九條之五定有明文。本案於
    原審法院審理時，被告二人及指定辯護人表示對於證人警詢筆錄之證據能力均無
    意見，(見原審卷第七十三頁、第七十四頁)，於原審及本院辯論終結前，亦均未
    爭執本案證據之證據能力，依刑事訴訟法第一百五十九條之五第二項之規定，應
    視為被告已同意本案之全部證據均可作為證據，本院斟酌前揭各該證據並非非法
    取得，亦無證明力明顯過低之情形，且經原審法院於審判期日依法進行證據之調
    查、辯論，被告於訴訟上之程序權，已受保障，前揭各該證據，均得採為證據。
二、訊據上訴人即被告甲○○、戊○○均坦承於右揭時間曾與孫福昌前往臺北市○○
    路一二０號強取財物，施崑松在外把風，丁○○則在附近接應，甲○○持玩具手
    槍，蔡政忠持內裝小武刀之手提袋進入該處，向在該處之丙○○○取走一萬二千
    元，於走出屋外之際，被告甲○○、戊○○遭人捕獲，並當場扣得小武士刀二把
    及內有一萬二千八百元之手提袋，孫福昌則趁隙逃逸等事實，惟均矢口否認有何
    加重強盜之犯行，被告甲○○辯稱：警方重建現場之地點，並非犯罪現場，被害
    人丙○○○與其配偶乙○○係六合彩組頭，其等為掩飾犯行，而誤導警方偵查方
    向，實則被告甲○○係依丁○○之託前往催討六合彩彩金，全為依計行事，其僅
    前往敲竹槓或打秋風，應該算是恐嚇取財，過程中其並未拿出武器，係被害人丙○○○自行將錢交付尚難認係強盜，且該處係公開簽牌之地方，其等進入，並非
    侵入住宅，被害人丙○○○之指訴並不實在。被告甲○○已於前審向被害人丙○○○道歉，取得被害人諒解，原判決無視被告甲○○犯後之態度，仍科處有期徒
    刑八年，尚屬草率云云；被告戊○○則辯稱：丁○○當初係告訴其要去向組頭要
    錢，其以為是債務糾葛，無不法所有之意圖，手提袋係施崑松的，到現場時由其
    提著，其並不知袋內有小武刀，亦未拿出小武士刀，錢係被害人丙○○○自行交
    付，實未強盜云云；被告二人之辯護人則為被告二人辯稱：被害人丙○○○表示
    案發時狹心症發作，才將錢交付被告，被害人丙○○○尚未達到不能抗拒之程度
    ，本件應係恐嚇取財等語。
三、經查：
  (一)右開犯罪事實，業據被害人丙○○○警詢中指稱：九十三年三月十六日二十一時
    三十分許，有三名男子持刀、槍闖入萬大路一二０號一樓搶走．．．一萬二千八
    百元，後我先生及路人追至萬大路九十巷與警方人員合力圍捕查獲其中二名歹徒
    。歹徒二人持小武士刀，一人持鐵灰色槍。因當時我先生乙○○與萬大路一二○
    號一樓屋主羅彭傳在外聊天、溜狗，我遂在鄰居家坐，門未關，該三名歹徒二人
    戴安全帽手拿小武士刀。另一人較胖拿槍，直接由大門進入，其中一名帶刀歹徒
    ，拿刀架在我左邊肩膀．．．因我有狹心症忽覺不能呼吸，在門口較胖拿槍歹徒
    喝令我蹲下，他們就把桌上的錢拿丟入手提袋內並踢桌椅，轉身走到門口時並把
    刀放入手提袋內，出門口適逢我先生返回，我先生遂追出並喊搶劫，鄰居及路人
    加入追歹徒。．．．共被搶一萬二千八百元‧‧警方逮捕之戊○○、甲○○是其
    中二人無誤．．．，在門口較胖拿槍歹徒喝令我蹲下時，我有看他，故我可確定
    是甲○○，用刀架肩膀是另外一人，戊○○是拿錢放入手提袋之人（見九十三年
    度偵字第五八一六號偵查影印卷第十六至十七頁）；於偵查中證稱：本件強盜案
    發生在臺北市○○路一二○號，有三人強盜；「（提示甲○○、戊○○二人照片
    ，該二人如何犯案？）是此二人，他們一起進來，蔡男（戊○○）走在我旁邊，
    二個人拿刀，其中一個是蔡男，另一個沒被抓到（按即孫福昌），沒被抓到的那
    個人把刀放在我的肩膀上。蔡男站在我的左邊沒有動，只是拿著刀子。尹男（甲○○）手拿著手槍，遠遠的指著我，我見狀想對方是要財，便站起來說你要什麼
    我統統給你，不要傷害到我，‧‧因為我有狹心症及躁鬱症，胸口很痛，尹男見
    狀便叫我蹲下來，他們三人也沒有拿到什麼東西，只有一、二萬元現金就出去了
    」等語（同同前偵查影印卷第八十四頁反面至第八十五頁）；嗣於原審法院時復
    證稱：九十三年三月十六日晚上被搶，是在庭的二位被告（甲○○、戊○○），
    被告行搶時，狹心症發作、「（他們是自己去搜刮錢財的嗎？）我抽屜剛好有一
    萬元，我說我現在快要昏倒了，我錢給你，你趕快走」、「（庭上二位被告當時
    有沒有拿兇器？）胖的有拿黑黑的好像是假槍，‧‧另一個我沒看清楚」、「（
    你當時是否很恐懼、害怕？）是」等語明確（見原審卷第七十五頁至第七十八頁
    ）。核與被告甲○○於九十三年四月十二日警詢時供稱：「．．．，我、戊○○
    及臭弟一起進入現場，由我控制現場，戊○○及臭弟分別各持一把小武士刀，我
    則持一把玩具槍，大柄在門口把風，朱利則在馬路邊開車接應。」等語相符 (見
    同前偵查影印卷第九十頁反面）。再佐以，被告甲○○、戊○○於原審法院行準
    備程序及審理時，坦承檢察官起訴之犯罪事實除小武士刀有無拿出來之部分外，
    其餘均屬正確等語相符（見原審法院九十三年五月五日訊問筆錄、同月十九日準
    備程序筆錄、原審法院審判筆錄），堪認被害人丙○○○之指訴，信而有徵。雖
    被害人丙○○○於原審法院審判時於被告二人在場之情形下，接受交互詰問時稱
    ：對於案發地點係台北市○○路一二０號或一二四號表示記不得，惟仍證稱係於
    其住處一二二號之隔壁，本院衡諸，被害人丙○○○於警詢及偵查中均明確指稱
    案發地點係台北市○○路一二０號，斯時離案發之時較近，又未與被告同庭，較
    無心理壓力，應以所供之台北市○○路一二０號為真。
  (二)又共犯施崑松於警詢中陳稱：「（你有無於九十三年三月十六日二十一時三十分
    夥同他人前往‧‧強盜丙○○○金錢？）我有和甲○○、戊○○，還綽號『臭弟
    』（即孫福昌）、丁○○等四人一同前往強盜金錢。但我沒進去」、「（．．．
    是由誰提議結夥強盜財物？）我知道的是綽號朱力（或朱利）的丁○○所主導的
    」、「（甲○○供稱於九十三年三月十六日案發當天的二十時．．．策劃，因為
    當日係六合彩開獎日，甲○○夥同．．．等五人，由甲○○及戊○○及臭弟三人
    進入現場，由甲○○持一把玩具手槍喝令控制現場，戊○○和臭弟分持武士刀，
    你則在門口把風，朱力於案發現場馬路邊負責開車接應，是否屬實？）我知道計
    畫是如此的沒錯，因為先前丁○○就有跟我研究過。我有到現場，但是甲○○及
    戊○○和孫福昌三人進入現場屋子後，我便自行離開現場了」等語（見同前偵查
    影印卷第一二０之一頁）；於偵查中證稱：．．．我是騎摩托車載臭弟到現場，
    我覺得事情不對我就走了。‧‧我有聽到丁○○、甲○○在講計畫去向組頭敲竹
    槓。我是在案發當天晚上聽到，他們計畫好叫我在外面把風，由另外三人進去行
    搶，丁○○也說他要在外面開車接應。在當晚八點時，我們五人都在一起。我是
    我想對方是一個大組頭，我們只有二把刀、一把玩具槍，我覺得不會成功，載臭
    弟到現場後，我就坐計程車走了，．．．我是住在我那，是他們自己在討論，還
    沒有說到如何朋分。後來他們說人不夠，問大家說不敢去的舉手，我沒舉手，所
    以就一起去了．．．是他們在我租屋處討論時，丁○○跟我說「你去把風」．．
    ．等語（見同前偵查卷第一二六─一反面至第一二七頁），而被告所使用之第0
    000000000號行動電話門號，曾於案發當日凌晨四時二分許、同日二十
    一時四十分許，接收登記為施崑松所有但係丁○○持用之第000000000
    0號行動電話門號所傳送之簡訊，內容分別為「明天把刀帶來‧‧」、「徹退」
    等語，此有照片二幀（見同前偵查影印卷第三十頁反面至第三十四頁），及第0
    000000000號行動電話門號之通聯記錄（見同前偵查影印卷第六十二頁
    、第六十七頁）附卷可稽，被告甲○○亦不否認接收上開簡訊（同前偵查影印卷
    第十頁、第四十八頁、第九十一頁）。查當日凌晨四時二分該通簡訊內容雖稱「
    『明天』把刀帶來」，然因當時尚未天亮，衡之一般社會通念，「明天」一詞應
    兼指當日白天而言。丁○○於事發當日四時許要求被告甲○○「帶刀來」，並於
    強盜行為開始後，以簡訊要求甲○○「徹退」（即撤退），綜上，本件係由丁○○召集被告二人及孫福昌、施崑松共同謀議，並分工實施犯行，亦可認定。
  (三)參以，證人即被害人丙○○○之夫乙○○於警詢及偵查中證稱：九十三年三月十
    六日二十一時三十分許，有三名男子持刀、槍闖入萬大路一二０號一樓搶走我太
    太（丙○○○）一萬二千八百元，後我與路人追至萬大路九十巷與警方人員合力
    圍捕查獲其中二名歹徒。我原與太太下樓到騎樓溜狗，羅彭傳看見，出屋與我聊
    天，我太太遂進入他屋內休息，不久聽見萬大路一二０號一樓有桌椅倒地聲音，
    我就走近看，見有三名歹徒一人拿槍、二人拿刀，我不敢出聲在騎樓找到一支棍
    子，等歹徒出屋時打到其中第一個手拿手提包歹徒，三名歹徒逃竄我沿路追並喊
    搶劫，鄰居及路人加入追歹徒。．．．派出所人員與我及民眾合力圍捕查獲二名
    被追趕搶匪（戊○○、甲○○）是搶我太太的其中二人無誤。．．．歹徒出屋時
    沒看見手上有拿武器，第一名出屋的戊○○已被我打到時，甲○○有再拿出槍要
    打我，我用棍子打甲○○手，故他們開始逃竄，被其打到的戊○○有拿手提袋等
    語（見同前偵查影印卷第十八頁、第十九頁、第八十五頁）；而被告戊○○逃跑
    時，在臺北市○○路九十巷口丟棄扣案之手提袋後，至萬大路九十巷與莒光路二
    九九巷口遭警逮捕等情，復經參與追捕之證人何嘉豪、陳明川於警詢中證述在卷
    （見同前偵查影印卷第二十頁、第二十一頁），益證被告甲○○及蔡政宗係於甫
    離開犯罪現場，即為人捕獲，並扣得作案所用之小武士刀及強盜所得財物，可謂
    人贓俱獲無訛。
  (四)被告雖辯稱：行搶過程並未將小武士刀取出，僅亮刀給被害人看，是被害人主觀
    上基於「花錢消災」之心理，任由被告取走財物，並無強盜犯意，亦不構成強盜
    行為云云。然查：被告甲○○於警詢中即供稱：「．．．，到屋內時他們 (即戊○○及臭弟）才從袋內拿出二把小武士刀並各持一把行搶的。」、「．．．臭弟
    與戊○○二人先行進入屋內，，戊○○站在老闆娘（丙○○○）左後方，將手提
    袋內二把小武士刀拿出來．．．，我是拿著玩具手槍站在門口喝令老闆娘不許動
    。」等語（同前偵查影印卷第八頁反面、第九頁）、「當天與我一同前往的還有
    孫福昌、丁○○（綽號朱利）、另一位綽號大炳（施崑松），及戊○○。是因為
    丁○○曾經向被害人簽賭過所以才選定為強盜對象。本來是丁○○跟我提供這個
    訊息，然後由我與丁○○共同決定強盜被害人，．．．我在九十三年三月十六日
    二十時‧‧策劃，因為當天是開獎日（六合彩），我、戊○○及孫福昌一起進入
    現場，由我控制現場，戊○○及孫福昌分別各持一把小武士刀，我則持一把玩具
    槍，施崑松在行搶對象門口把風守候，丁○○則於行搶對象門口馬路邊負責開車
    接應．．．等語（同前偵查影印卷第九十頁反面），於原審法官為羈押訊問時則
    稱：臭弟將刀拿出來．．．被害人被嚇的發抖要臭弟自己去拿．．．」等語 (見
    原審九十三年度聲羈字第九十八號卷第五頁、第六頁）；被告戊○○於警詢中供
    稱：「（進入屋內後你做何事？）臭弟叫我打開手提袋，他伸手拿二把武士刀，
    他自己拿一把並交另一把予我要我拿著」、「我站在丙○○○右後方，臭弟站在
    左方並拿刀架在丙○○○的肩膀上，甲○○站在門口」、「（在現場臭弟將搶來
    的錢作何處理？）要出門口時他將刀及錢都放在手提袋內，並將手提袋交予我」
    等語（同前偵查影印卷第十三頁）；於原審法院訊問時供稱：「（查獲的一萬二
    千八百元是從被害人那裡拿來的？）．．．臭弟叫我打開手提袋從裡面拿刀出來
    ‧‧」等語（見原審法院九十三年度聲羈字第九十八號卷第六頁），核與被害人
    丙○○○警訊中指稱：「．．．該三名歹徒二人戴安全帽拿小武士刀，‧‧，其
    中一名帶刀歹徒拿刀架在我左邊肩膀」等語（同前偵查影印卷第十六頁反面），
    偵查中證稱：「（甲○○、戊○○）他們一起進來，蔡男（戊○○）走在我旁邊
    ，其中一人是蔡男，另一個沒被抓到（孫福昌），沒被抓到的那個人把刀放在我
    的肩膀上，蔡男站在我的左邊沒有動，只是拿著刀子，尹男（甲○○）拿著手槍
    ，遠遠的指著我」等語（同前偵查影印卷第八十五頁）；於原審法院供稱：「（
    有沒有人拿刀出來？）有，．．．」等語，互核相符，足見被告戊○○與共犯孫
    福昌確係分持小武士刀，並由孫福昌持小武士刀架在被害人肩膀，被告甲○○則
    持玩具手槍在旁看守。是被告二人辯稱並未拿出小武士刀云云，無非卸責之詞，
    不足採信。
  (五)被告二人雖均辯稱：係受丁○○所託，前往收取六合彩中獎之彩金，並無為自己
    不法所有之意圖，無強盜犯行云云。惟被告甲○○於警詢時即稱其至案發現場之
    原因，係因綽號臭弟者打電話要其前來，其至現場後知道要搶劫，乃答應一起參
    與等語 (見偵查影印卷第九頁反面）；被告蔡政宗於警詢中則供稱：其前往現場
    係因要警告老闆娘，即向老闆娘丙○○○訴求不要追討債務，並約定十六日晚上
    二十時許至重慶北路、市○○道口相見云云 (見偵查影印卷第十二頁反面），是
    依被告二人最初之供稱，均無受丁○○所託，前往收取六合彩中獎之彩金一節。
    而偵查中被告二人稱係朋友臭弟即「張國昌」要其等去討債 (見同前偵查影印卷
    第三十八頁）；且被告蔡政宗稱：張國昌說陪他要錢欠他的五千元不用還，還可
    以拿一萬元；被告甲○○則稱：張說陪他要錢，要到的分我一半 (見同前偵查影
    印卷第三十九頁，即檢察官九十三年三月十七日訊問筆錄），嗣被告甲○○復改
    稱：於池上便當店吃飯時，聽見該店老闆與二名婦女談到六合彩，其向老闆表示
    想要去簽，問到了住址，當天晚上即請戊○○備刀，騎機車前往，到了現場喝住
    老闆娘，說其等是跑路的，要求贊助跑路費云云；（見同前偵查影印卷第二十九
    頁，即九十三年四月一日訊問筆錄）嗣又改稱：被告甲○○稱：被害人係朱利選
    的，不知為何選上這位被害人，朱利也沒說為什麼選上這位被害人，一開始不是
    計畫要搶，我們是要打秋風，趁機敲竹槓 (見同前偵查影印卷第一一三頁）；被
    告戊○○：是甲○○要我去拿錢，因為屋主欠他錢云云。（見同前偵查影印卷第
    一一二頁反面），是被告二人就其何以前往案發地點，所供版本眾多，差異極大
    ，顯係案發後勾稽卸責之詞。被告二人於本院審理時聲請傳喚證人丁○○出庭就
    其曾委託被告二人討債一節作證，唯證人丁○○係本案共犯，自難期其坦承自己
    犯罪，而為其本身不利之陳述，其雖證稱委託被告二人前往案發地點收取六合彩
    中獎彩金，惟證人丁○○並無法說明被害人積欠其若干金錢？亦未提出任何可彰
    顯其債權之資料予被告二人持以為催討債務之依據，自難認丁○○係被害人之債
    權人，且曾委託被告二人前往討債，且證人丁○○經本院將其與被告二人隔離訊
    問後，其三人就受丁○○委託時有何人在場？見面之時間為何？係何人中彩？彩
    金若干？組頭為何人，係男生或女生？事先是否三人先行看過現場等節，所述均
    有齟齬，且與被告二人前揭於警詢及偵查中所供情節，亦不一致，顯係臨訟勾串
    之詞，尚難採信。
  (六)被告戊○○雖辯稱：係被害人自行交付財物並非其搜括置於被害人置於桌上之財
    物云云，惟本案確係被告戊○○拿取被害人之財物，放入手提袋內等情，業據證
    人丙○○○證述明確，已如前述，被告戊○○以前詞為辯，係為圖免責之詞，無
    解其強盜犯行。
  (七)被告甲○○一再爭執所謂犯罪現場重建之地點，並非案發現場云云，惟本案卷證
    中並無所謂犯罪現場重建之資料，原審亦未以犯罪現場重建之資料，為認定被告
    犯罪之基礎，被告二人對於犯罪地點之詳細住址亦不甚明瞭，然被害人丙○○○
    已於偵查中確認案發地點係台北市○○路一二０號 (見同前偵查影印卷第八十四
    頁反面），被告二人於偵查中亦供稱案發地點係台北市○○路一二０號（見同前
    偵查影印卷第四十七頁反面），則該處即為案發地點無訛，被告甲○○一再爭執
    此點，並無實益。再者，被告尹燕指被害人為六合彩組頭，誤導警方辦案，姑不
    論並無何證據顯示被害人係六合彩組頭，且被害人無論係何身分，從事何種職業
    ，是否另犯他罪，均不能因此合理化被告二人之強盜犯行，而主張免責，是被告
    尹燕宗此部分之辯解，亦難採信。至於被告甲○○另爭執案發現場係簽賭場所並
    非住宅，惟本案並無證據證明案發地點係簽賭場所，被害人已證稱案發地點係其
    鄰居住處，被告甲○○以此為辯，亦難成理。
  (八)被告甲○○攜玩具槍作案，被告蔡政宗及孫福昌出示小武士刀，且由孫福昌以小
    武士刀架在被害人肩膀，自足以壓抑被害人自由意志，屬強盜行為甚明，況被害
    人丙○○○亦於原審法院審理時亦證稱：「（他們是自己去搜刮錢財的嗎？）我
    抽屜剛好有一萬元，我說我現在快要昏倒了，我錢給你，你趕快走」、「（被告
    行搶的時候，你是否狹心症發作？）是」、「（你當時是否很恐懼、害怕？）是
    」等語明確（見原審法院審判筆錄第四頁、第六、七頁），足認被告之強暴行為
    已使被害人不能抗拒，縱令被害人因身體狀況不佳，因被告等人以凶器壓制其自
    由意思，而導致狹心症發作，為求人身安全，主觀上或兼有「花錢消災」之想法
    ，亦無解於被告強盜犯行，非可因此即認被害人非處於不能抗拒之狀態，雖被害
    人於原審法院審理時一度表示被告二人並未對其傷害，請求法院從輕量刑，此係
    被害人事後考量種種因素而為原諒被告犯行之說詞，非可因此即推認案發時，被
    害人尚未達不能抗拒之程度，是被告及辯護人辯稱，本案僅係恐嚇取財非強盜云
    云，尚非可採。
  (九)此外，復有照片五幀（同前偵查影印卷第三十頁反面至三十四頁）、贓物認領保
    管收據（同前偵查影印卷第二十二頁）在卷可稽，並有小武士刀二把、手提袋一
    個扣案可證（同前偵查影印卷第四十九頁、第一三二頁之九十三年度藍保管字第
    五０二號、九十三年度綠保管字第八三０號贓證物品清單），事證明確，犯行可
    以認定。
  (十)扣案之小武士刀經臺北市政府警察局萬華分局鑑定結果，編號Ａ刀刃長三一‧七
    公分，未開鋒，刀柄長十四公分，編號Ｂ刀刃長二九‧七公分，單面開鋒，刀柄
    長十七公分，不符合管制刀械圖例及說明要件，認定均非屬列管刀械，有該局九
    十三年四月十二日北市警保字第０九三三四九二二六００號函可稽（同偵卷第二
    一二、二一三頁），附此敘明。又被告甲○○所持玩具手槍一把並未扣案，亦無
    證據證明該玩具手槍係有殺傷力屬違禁物，或其質地、形狀足以威脅人之生命、
    身體而屬兇器，亦附此指明。
  (十一)綜上所述，本案罪證明確，被告二人所辯，均屬卸責之詞，無從採信，應予依法
    論科。
四、扣案小武士刀二把，均質硬而尖銳，尤以其中經單面開鋒者甚為鋒利，客觀上足
    以對人之身體、生命構成威脅，自屬兇器；且被告犯罪時間係於夜間之二十一時
    三十分許，核被告所為，係犯刑法第三百三十條第一項、第三百二十一條第一項
    第一、三、四款之結夥三人以上，攜帶兇器，於夜間侵入住宅強盜罪。檢察官漏
    未論及被告有於夜間侵入住宅之加重事由，容有疏漏，惟於起訴事實中已有記載
    ，本院自得一併審究。被告二人與丁○○、孫福昌、施崑松間，事前同謀，行為
    時分擔犯行，顯有犯意聯絡、行為分擔，應以共同正犯論。被告甲○○前因竊盜
    案件，經本院以八十八年度上訴字第一八六號判處有期徒刑一年六月，並於刑之
    執行前令入勞動場所強制工作三年確定，有期徒刑部分於九十一年六月二十八日
    入監服刑，甫於九十二年七月三十一日縮短刑期執行完畢；被告戊○○曾因違反
    毒品危害防制條例案件，經臺灣雲林地方法院以九十年度港簡字第一七二號判處
    有期徒刑六月，如易科罰金，以三百元折算一日，於九十一年十月一日易科罰金
    執行完畢，此有本院被告全國前案紀錄表可稽，其二人均於五年內再犯本件最重
    本刑有期徒刑以上之罪，為累犯，均應依刑法第四十七條之規定加重其刑。
五、原審認被告二人罪證明確，而予論罪科刑，固非無見，惟(一)有罪之判決書，應記
    載認定犯罪事實所憑之證據及其認定之理由，刑事訴訟法第三百十條第一款定有
    明文，而認定事實所憑之證據，須確實存在，倘判決書內所記載之證據，與卷內
    筆錄或證物之內容不相適合，則其判決之根據，實際上並不存在，自屬採證違法
    。（最高法院九十一年度台上字第二０四０號判決意旨參照），本件原審判決依
    被告甲○○與共犯丁○○之行動電話通聯紀錄，認定其等有為事前之謀議 (見原
    審判決正本第六頁），然原判決將被告使用之0000000000號行動電話
    ，誤認為0000000000號，且將共犯施崑松所租用供丁○○持用之00
    00000000號行動電話，認定係被告甲○○所持用，與卷內證物之內容，
    並不一致，尚有未洽。(二)九十一年二月八日修正公布之刑事訴訟法，由職權主義
    之訴訟制度調整為改良式當事人進行主義，確立檢察官就被告犯罪事實應負提出
    證據及說服之實質舉證責任，暨當事人就調查證據有主導權等原則。而為加強當
    事人進行主義色彩，建構以當事人間攻擊、防禦為主軸之公平法院，刑事訴訟法
    復於九十二年二月六日修正公布，調整審判期日進行之順序。修正先前關於檢察
    官陳述起訴要旨後，審判長應就被訴事實訊問被告之規定，改列於同法第二百八
    十八條第三項，明定除簡式審判程序外，審判長就被訴事實為訊問者，應於調查
    證據程序之最後行之，以符合改良式當事人進行主義之修法精神，並於同年九月
    一日施行。此項被訴事實之訊問，乃事實審法院必須踐行之法定程序之一，旨在
    使被告有辯明犯罪嫌疑之機會，及陳述有利於己之事實，屬被告行使防禦權最重
    要之一環。倘審判長於調查證據程序完畢後，疏未就被告之被訴事實予以訊問，
    無異剝奪被告防禦權之行使，抑且有害於公平審判及程序正義，本件原審法院審
    判長於調查證據完畢後，即諭知開始辯論，並請檢察官論告 (見原審卷第七十九
    頁），疏未訊問被告被訴之事實，原審之審判程序，即有瑕疵 (最高法院九十三
    年台上字第二八八四號、九十三年台上字第二九０三號判決意旨參照）。(三)調查
    證據完畢後，應命檢察官、被告、辯護人依序就事實及法律分別辯論，辯論後，
    審判長應予當事人就科刑範圍表示意見之機會，此刑事訴訟法第二百八十九條定
    有明文。本件原審之審判程序，於辯論完畢後，未予當事人就科刑範圍表示意見
    之機會，亦有未洽。(四)原審卷第二十四頁雖附有指定受命法官行準備程序之裁定
    ，惟該裁定除受命法官高偉文簽名外，其餘審判長及陪席法官部分均屬空白，亦
    有疏漏。被告二人仍執前詞提起上訴，核無理由，惟原審判決有前揭可議之處，
    自應由本院將原判決予以撤銷改判，爰審酌被告二人不思以合法途徑取得財物，
    其犯罪之方法、手段涉及刑法第三百二十一條第一項所列加重條件多達三款，危
    害社會治安甚鉅，情節非輕，及被告犯罪之素行、動機、目的、所得財物、犯罪
    後雖於原審一度坦承犯行，並向被害人道歉，惟於本院審理時再行翻異前詞，犯
    後態度難謂為佳等一切情狀，量處被告二人各如主文所示之刑。扣案之小武士刀
    二把、手提袋一個、未扣案之玩具手槍一支，為供犯罪所用之物，並參以被告甲○○於警詢中供稱：「臭弟他叫我帶一把玩具手槍」等語（同前偵查影印卷第八
    頁反面）；於本院準備程序對於該槍係其所有並不爭執 (見本院九十三年九月二
    十三日準備程序筆錄），及被告戊○○於偵查中供稱：「甲○○拿給我一紙手提
    袋，內裝有二把武士刀。」等語（同前偵查影印卷第九十三頁），共犯施崑松偵
    查中稱：「（誰提供二把刀及一把玩具槍？）是甲○○的吧‧‧」等語（同前偵
    查影印卷第一二七頁），及參之被告甲○○所使用第0000000000號行
    動電話門號，曾於案發當日凌晨四時二分許接收登記施崑松租用但由丁○○持用
    之第0000000000號行動電話門號所傳送內容為「明天把刀帶來‧‧」
    之簡訊如前述，堪認扣案之小武士刀、用以裝小武士刀帶至犯罪現場之扣案手提
    袋及未扣案之玩具手槍，均為被告甲○○所有。又該玩具手槍雖未扣案，然無證
    據證明業已滅失，均應依刑法第三十八條第一項第二款宣告沒收。
據上論斷，應依刑事訴訟法第三百六十九條第一項前段、第三百六十四條、第二百九
十九條第一項前段，刑法第二十八條、第三百三十條第一項、第三百二十一條第一項
第一、三、四款、第四十七條、第三十八條第一項第二款，判決如主文。
本案經檢察官周志榮到庭執行職務。
中　　　華　　　民　　　國　　九十三　　年　　 十一 　　月　　十八　　　日
                              臺灣高等法院刑事第二十二庭
                                  審判長法  官  蔡　秀　雄
                                        法  官  周　占  春
                                        法  官  蘇　素　娥
右正本證明與原本無異。
如不服本判決，應於收受送達後十日內向本院提出上訴書狀，其未敘述上訴之理由者
並得於提起上訴後十日內向本院補提理由書（均須按他造當事人之人數附繕本）。
                                        書記官  何　閣　梅
中　　　華　　　民　　　國　　九十三　　年　　 十一 　　月　　 十八 　　日
附錄：本案論罪科刑法條全文
中華民國刑法第三百三十條
犯強盜罪而有第三百二十一條第一項各款情形之一者，處七年以上有期徒刑。
前項之未遂犯罰之。
中華民國刑法第三百二十一條
犯竊盜罪而有左列情形之一者，處六月以上、五年以下有期徒刑：
一  於夜間侵入住宅或有人居住之建築物、船艦或隱匿其內而犯之者。
二  毀越門扇、牆垣或其他安全設備而犯之者。
三  攜帶兇器而犯之者。
四  結夥三人以上而犯之者。
五  乘火災、水災或其他災害之際而犯之者。
六  在車站或埠頭而犯之者。
前項之未遂犯罰之。
